---
title: "Social Networks Analysis and Visualization"
date: "`r Sys.Date()`"
output:
  rmdformats::robobook:
    highlight: kate
---

```{r setup, include=FALSE}
## Global options
knitr::opts_chunk$set(cache = TRUE)
```


# Social Networks?

- Network graph คือทัศนภาพที่ใช้แสดงความเชื่อมโยง/ความสัมพันธ์ระหว่างหน่วยข้อมูล

- รูปด้านล่างแสดงตัวอย่างของ network graph สัญลักษณ์วงกลมในรูปใช้แสดงหน่วยข้อมูล (ในที่นี้คือคน) และเส้นเชื่อมใช้แสดงความเชื่อมโยงหรือความสัมพันธ์ระหว่างคนกลุ่มดังกล่าว

- สารสนเทศที่แสดงจาก network graph เป็นไปได้หลากหลายขึ้นอยู่กับข้อมูล เช่นอาจเป็นการแสดงความสัมพันธ์ระหว่างบุคคล การร่วมมือ/โครงข่ายในการดำเนินงาน การติดต่อสื่อสารซึ่งกันและกัน การเดินทาง การเชื่อมโยงกันระหว่างหน่วยข้อมูล เป็นต้น

- จุดยอด (vertex หรือ node) ใช้แทนหน่วยข้อมูล

- เส้นเชื่อม (edge) ใช้แทนความสัมพันธ์ระหว่างหน่วยข้อมูล

```{r echo=F, message=F, warning=F}
library(igraph)
adj.mat <- matrix(sample(0:1, 36, replace=TRUE, prob=c(0.8,0.2)), nc=6)
rownames(adj.mat)<-c("บุญหนัก","บุญทับ","บุญมา","บุญรอด","บุญมี","บุญยิ่ง")
colnames(adj.mat)<-c("บุญหนัก","บุญทับ","บุญมา","บุญรอด","บุญมี","บุญยิ่ง")
network1 <- graph_from_adjacency_matrix(adj.mat , mode='undirected', diag=F )
#network1

plot(network1, vertex.label.family= 'ChulaCharasNew',
        vertex.label.color="white",
        vertex.shape = "circle",
        vertex.size = 45,
        vertex.color="maroon")
```

# ลักษณะข้อมูล

ข้อมูลที่ใช้สำหรับสร้าง network graph มี 2 ลักษณะ ลักษณะแรกเรียกว่า adjacency matrix และลักษณะที่สองเรียกว่า 


## Adjacency matrix






