---
title: "การบ้านครั้งที่ 2: Linear Regression"
author: "รายวิชา 2758688 หลักการเรียนรู้ของเครื่องและการประยุกต์"
date: "`r Sys.Date()`"
output: html_document

---

<style>
@import url('https://fonts.googleapis.com/css2?family=Pridi:wght@200&family=Sarabun:wght@200;300&family=Taviraj:wght@200&family=Trirong:wght@300&display=swap');

body{
    font-family: 'Taviraj', serif;
    font-size: 13pt;
    color: black;
    line-height:1.7em;
}
/* Headers */
h1,h2,h3,h4,h5,h6{
  font-size: 16pt;
    font-family: 'Trirong', serif;
    }
</style> 


```{r setup, include=FALSE}
library(showtext)
## Needed for the location of Candara on my system
font_paths("/Users/siwachoat/Downloads/Chula-Fonts")

font_add("ChulaCharasNew", regular="ChulaCharasNewReg.ttf")
```

---

# คำสั่ง

จากบทเรียนในคาบเรียนของสัปดาห์ที่ 3 ให้นิสิตดำเนินการต่อไปนี้

1. ทำความสะอาดและจัดกระทำข้อมูลตามที่เรียนในคาบเรียน จากนั้นแบ่งข้อมูลที่จัดกระทำเสร็จแล้วออกเป็นสอง ส่วนได้แก่ ชุดข้อมูลฝึกหัด (training data) และชุดข้อมูลทดสอบ (testing data) โดยใช้อัตราส่วน 60:40

2. แปลงค่าสังเกตของตัวแปรตาม `median_house_value` ด้วยฟังก์ชัน `log()` เพื่อลดผลกระทบจากความเบ้ที่เกิดขึ้นในการแจกแจงของตัวแปรตามดังกล่าว

3. ใช้ตัวแปรตามที่แปลงค่าด้วย log function ข้างต้น เพื่อประมาณค่าพารามิเตอร์ใน linear regression จำนวน 3 โมเดลได้แก่ **full model** ที่ประกอบด้วยตัวแปรอิสระทั้งหมดในชุดข้อมูล **reduce model (filter)** ที่คัดเลือกตัวแปรอิสระเข้าสู่โมเดลโดยใช้ filter methods และ **reduce model (wrapper)** ที่คัดเลือกตัวแปรอิสระเข้าสู่โมเดลโดยใช้ wrapper methods


4. ตรวจสอบความเหมาะสมของโมเดลทั้งสามโดยใช้การวิเคราะห์เศษเหลือ (residual analysis)

5. เปรียบเทียบความสอดคล้องเชิงประจักษ์ (empirical fit) ระหว่างโมเดลทั้งสามในชุดข้อมูลฝึกหัดโดยใช้่ค่าสถิติวัดความสอดคล้องเชิงประจักษ์ได้แก่ **RMSE, R-squared, adjR-squared และ BIC** และสถิติทดสอบ **partial F-test** และ **likelihood ratio test**


6. เปรียบเทียบประสิทธิภาพในการทำนายของโมเดลทั้งสาม โดยใช้ชุดข้อมูลทดสอบ (testing data) โดยใช้ค่า RMSE และ R-squared

**Note:** การคำนวณค่า BIC ของโมเดลสามารถทำได้โดยใช้ฟังก์ชัน `BIC()` ยกตัวอย่างเช่น

```{r fig.retina=3, fit.width=10, fig.align="center"}
#importing and fitting models to the data
dat<-data.frame(state.x77)
fit1<-lm(Murder~HS.Grad, data=dat)
fit2<-lm(Murder~HS.Grad+Illiteracy+Life.Exp, data=dat)
fit3<-lm(Murder~HS.Grad+Illiteracy+Life.Exp+Income, data=dat)
fit4<-lm(Murder~HS.Grad+Illiteracy+Life.Exp+Income+Area, data=dat)

# extract BIC value 
bic<-c(BIC(fit1),BIC(fit2),BIC(fit3),BIC(fit4))

# visualize
par(mar=c(5,5,1,1))
plot(1:4,bic,type="b",pch=16, xaxt="n",xlab="Model")
axis(1,at=1:4,labels=c("fit1","fit2","fit3","fit4"))
```


---


### การส่งงาน

ให้เขียนส่งเป็นรายงานผลการวิเคราะห์ มีการอธิบายพร้อมนำเสนอผลการวิเคราะห์โดยสังเขป โดยรายงานมีความยาวไม่เกิน 3 หน้า

- [กดตรงนี้](https://docs.google.com/forms/d/e/1FAIpQLScukMNziyayICAeOLHgMipTTbvVFnzj1VNfLhlFLWjPKghi-w/viewform?usp=sf_link) เพื่อส่งงานของนิสิต โดยให้ส่งการบ้าน**ภายใต้วันศุกร์ที่ 4 กันยายน 2563**

</br>
</br>



