---
title: "ML: สัปดาห์ที่ 4: </br> Classification"
author: "อ.ดร.สิวะโชติ ศรีสุทธิยากร"
output:
  xaringan::moon_reader:
    css: xaringan-themer1.css
    nature:
      ratio: '16:9'
      highlightStyle: github
      highlightLines: true
      beforeInit: "https://platform.twitter.com/widgets.js"
      countIncrementalSlides: false
---

class: center, middle

```{r setup, include=FALSE}
options(htmltools.dir.version = FALSE)

library(tidyr)
library(ggplot2)
library(dplyr)
```

```{r xaringan-themer, include=FALSE, warning=FALSE}
library(xaringanthemer)


style_mono_accent(
  base_color = "#1c5253",
  header_font_google = google_font("Maitree"),
  text_font_google   = google_font("Sarabun"),
  code_font_google   = google_font("Fira Mono"),
  text_color="#382933",

  colors = c(
  red = "#f34213",
  purple = "#3e2f5b",
  orange = "#ff8811",
  green = "#136f63",
  white = "#FFFFFF")
)
  

#style_duo_accent(header_font_google = google_font("Maitree"),
#  text_font_google   = google_font("Sarabun"),
#  code_font_google   = google_font("Fira Mono"),
#  primary_color = "#4d3e3e",
#  secondary_color="#fff3cd",
 
#text_color="#382933",

#  colors = c(
#  red = "#f34213",
#  purple = "#3e2f5b",
#  orange = "#ff8811",
#  green = "#136f63",
#  white = "#FFFFFF")

#)

```



---
class: middle

.left-column[

### Classification: Logistic regression

- **What's logistic regression?**

- Fitting the model

- Interpreting the logistic regression

- Predicting the outcome

- Classification thresholds

- Model's Evaluating


]

.right-column[

### Linear Regression

.pull-left[
<small>

การวิเคราะห์ความถดถอยเชิงเส้นเป็นเทคนิคการเรียนรู้ที่ใช้สร้างโมเดลทางคณิตศาสตร์เพื่อเรียนรู้ความสัมพันธ์ระหว่างตัวแปรตามแบบต่อเนื่องกับตัวแปรอิสระใด ๆ ภายในชุดข้อมูล โดยมีวัตถุประสงค์การวิเคราะห์ที่อาจจำแนกได้เป็น 2 ข้อ ได้แก่

1. เพื่อวิเคราะห์อิทธิพลของตัวแปรอิสระที่มีต่อตัวแปรตาม

2. เพื่อทำนายแนวโน้มของค่าสังเกตของตัวแปรตามโดยใช้ข้อมูลของตัวแปรอิสระ

ทั้งนี้การวิเคราะห์ความถดถอยเชิงเส้นจะเรียนรู้ความสัมพันธ์ระหว่างตัวแปรจากชุดข้อมูลดังกล่าว แล้วนำความสัมพันธ์ที่เรียนรู้ได้นี้มาสร้างเป็นสมการทำนาย $\hat{y}$ ที่อยู่ในรูปผลรวมเชิงเส้นของตัวแปรอิสระดังนี้

$$\hat{y}_i=b_0+b_1x_{1i}+b_2x_{2i}+...+b_px_{pi}$$
</small>

]

.pull-right[

```{r fig.retina=3, echo=F, fig.height=5, fig.width=6, fig.align="left"}
set.seed(12345)
x<-rnorm(50,50,10)
y<-2+1.5*x+rnorm(50,0,5)
par(mar=c(5,5,0.5,0.5))
plot(x,y,pch=16, xlab="Performance", ylab="Achievement", cex.lab=1.5,cex=1.5,col="darkblue")
abline(lm(y~x),col="orange")
text(58,50,expression(hat(y)==3.60+1.50*performance),cex=1.5)
```
]

]

---
class: middle

.left-column[

### Classification: Logistic regression

- **What's logistic regression?**

- Fitting the model

- Interpreting the logistic regression

- Predicting the outcome

- Classification thresholds

- Model's Evaluating


]

.right-column[

```{r echo=F, message=F, warning=F}
set.seed(1234)
age<-runif(50,25,95)
deposit<--10+0.2*age+rnorm(50,0,1)
p<-exp(deposit)/(1+exp(deposit))
deposit<-ifelse(p>0.7,1,0)
temp<-data.frame(round(age,0),deposit)
names(temp)<-c("Engagement","Success")
#library(kableExtra)
#temp%>%kbl()%>%
#    kable_paper(full_width=F,
 
#                 html_font = "Maitree", 
 #                 position="left", 
  
#                font_size=13)
logistic1<-temp
```


```{r}
str(logistic1)
```


```{r eval=F}
fit<-lm(Success~Engagement, data=logistic1)
summary(fit)
```



```{r echo=F}
fit<-lm(Success~Engagement, data=logistic1)
summary(fit)
```


]


---
class: middle

.left-column[

### Classification: Logistic regression

- **What's logistic regression?**

- Fitting the model

- Interpreting the logistic regression

- Predicting the outcome

- Classification thresholds

- Model's Evaluating


]

.right-column[


```{r echo=F, fig.retina=3, fig.height=7, message=F, fig.width=8}
library(ggpubr)
formula <- y ~ x
logistic1%>%ggplot(aes(x=Engagement,y=Success))+
              geom_point(aes(col=factor(Success,labels=c("Fail","Pass"))),size=4,alpha=0.8)+
              stat_smooth(method="lm", formula=formula, se=F, linetype="dashed",col="black")+
              labs(col="")+
              theme_minimal()+
              theme(axis.title=element_text(margin=margin(10,10,10,10)))+
              stat_regline_equation(label.x = 60,label.y = 0.4,
                                    aes(label =  paste(..eq.label.., ..rr.label.., sep = "~~~~")),size=5)
```

]





---
class: middle

.left-column[

### Classification: Logistic regression

- **What's logistic regression?**

- Fitting the model

- Interpreting the logistic regression

- Predicting the outcome

- Classification thresholds

- Model's Evaluating


]

.right-column[

```{r echo=F, fig.retina=3, message=F, warning=F, fig.width=12, fig.height=8}
par(mfrow=c(2,2))
plot(fit)
```

]

---
class: middle

.left-column[

### Classification: Logistic regression

- **What's logistic regression?**


- Fitting the model

- Interpreting the logistic regression

- Predicting the outcome

- Classification thresholds

- Model's Evaluating


]



.right-column[


### Logistic regression


การวิเคราะห์ความถดถอยแบบ logistic ถูกพัฒนาขึ้นเพื่อ

1. เพื่ออธิบายความสัมพันธ์หรือวิเคราะห์อิทธิพลของตัวแปรอิสระที่มีต่อตัวแปรตามแบบจัดประเภท

2. เพื่อจัดประเภทหน่วยข้อมูล (ทำนายประเภทของหน่วยข้อมูล) ด้วยข้อมูลค่าสังเกตของตัวแปรอิสระ

logistic regression อาจจำแนกได้ 3 ประเภท

- **Binary logistic regression**

- **Multinomial logistic regression**

- **Ordinal logistic regression**



]


---
class: middle

.left-column[

### Classification: Logistic regression

- **What's logistic regression?**


- Fitting the model

- Interpreting the logistic regression

- Predicting the outcome

- Classification thresholds

- Model's Evaluating


]



.right-column[


### Binary Logistic regression

<small>

โมเดลที่แสดงความสัมพันธ์ระหว่างความน่าจะเป็นของการเกิดเหตุการณ์กับตัวแปรอิสระ 

- $p = P(Success=1|Engagement)=f(X)$ มีรูปแบบความสัมพันธ์เป็นอย่างไร?

- เราสามารถสร้างสมการทำนาย $p$ ข้างต้นโดยใช้ least squares algorithm ได้อยู่มั้ย?

</small>


.pull-left[
```{r echo=F, fig.retina=3, fig.height=4.5, message=F, fig.width=6}
library(ggpmisc)
logistic1$pred<-predict(fit)
logistic1<-logistic1%>%mutate(pred=ifelse(pred>1,1,ifelse(pred<0,0,pred)))

logistic1%>%ggplot()+
              geom_point(aes(x=Engagement,y=Success,col=factor(Success,labels=c("Fail","Pass"))),size=4,alpha=0.8)+
             # geom_point(aes(x=Engagement,y=pred))+
              geom_line(aes(x=Engagement,y=pred),col="#2E2836",linetype="dashed",size=1)+
              labs(col="")+
              theme_minimal()+
              theme(axis.title.x=element_text(margin=margin(8,8,8,8),vjust=-3,size=14),
                    axis.title.y=element_text(margin=margin(8,8,8,8),vjust=3,size=14),
                    plot.margin=margin(5,5,5,5))+
              ylab("P(Success=1|Engagement) = p")
```
]

.pull-right[

```{r echo=F, fig.retina=3, fig.height=4, message=F, fig.width=6, warning=F}
logistic1%>%ggplot()+
              geom_point(aes(x=Engagement,y=Success,col=factor(Success,labels=c("Fail","Pass"))),size=4,alpha=0.8)+
             # geom_point(aes(x=Engagement,y=pred))+
              geom_smooth(aes(x=Engagement,y=pred),method="glm",se=F,
                          method.args=list(family="binomial"),
                          col="#2E2836",linetype="dashed",size=1)+
              labs(col="")+
              theme_minimal()+
              theme(axis.title.x=element_text(margin=margin(8,8,8,8),vjust=-3,size=14),
                    axis.title.y=element_text(margin=margin(8,8,8,8),vjust=3,size=14),
                    plot.margin=margin(5,5,5,5))+
              ylab("")

```

]

]


---
class: middle

.left-column[

### Classification: Logistic regression

- **What's logistic regression?**

- Fitting the model

- Interpreting the logistic regression

- Predicting the outcome

- Classification thresholds

- Model's Evaluating


]

.right-column[


```{r echo=F, fig.retina=3, fig.height=4, message=F, fig.width=6, warning=F}
logistic1%>%ggplot()+
              geom_point(aes(x=Engagement,y=Success,col=factor(Success,labels=c("Fail","Pass"))),size=4,alpha=0.8)+
             # geom_point(aes(x=Engagement,y=pred))+
              geom_smooth(aes(x=Engagement,y=pred),method="glm",se=F,
                          method.args=list(family="binomial"),
                          col="#2E2836",linetype="dashed",size=1)+
              labs(col="")+
              theme_minimal()+
              theme(axis.title.x=element_text(margin=margin(8,8,8,8),vjust=-3,size=14),
                    axis.title.y=element_text(margin=margin(8,8,8,8),vjust=3,size=14),
                    plot.margin=margin(5,5,5,5))+
              ylab("P(Success=1|Engagement)")+
              annotate(geom="text",x=78,y=0.4,label="P(Y=1|X)=F(X)",size=8)

```

<small>

ถ้าผู้วิเคราะห์สามารถประมาณหรือทราบ $f(X)$ ก็จะสามารถใช้ $f(X)$ ดังกล่าวประมาณค่าความน่าจะเป็น $P(Success=1|X)$ จากนั้นยังสามารถใช้ค่าความน่าจะเป็นที่ประมาณได้นี้เพื่อทำนายกลุ่ม (จัดประเภท) ของหน่วยข้อมูลที่สนใจ

การทำนายกลุ่มของหน่วยข้อมูลด้วยความน่าจะเป็นทำโดยการเปรียบเทียบค่าความน่าจะเป็นกับจุดตัด ดังนี้ ถ้า $P(Success_i=1|X)>c$ จะให้หน่วยข้อมูล $i$ อยู่ในกลุ่ม 1 แต่ถ้าไม่ใช่จะจัดให้อยู่ในกลุ่ม 0

- $P(Success_i=1|X)=0.75 \implies$ จัดให้หน่วยข้อมูล $i$ อยู่ในกลุ่ม **"PASS"**.

- $P(Success_j=1|X)=0.25 \implies$ จัดให้หน่วยข้อมูล $j$ อยู่ในกลุ่ม **"FAIL"**.

*note:* เรียก $c$ ว่า **classification threshold**


</small>



]


---
class: middle

.left-column[

### Classification: Logistic regression

- What's logistic regression?

- **Fitting the model**

- Interpreting the logistic regression

- Predicting the outcome

- Classification thresholds

- Model's Evaluating


]

.right-column[

## Fitting the Model

### Odds and log-Odds

Let $p = P(Y=1 | X)$ be a probability of success given independent variables $X$. The odds of Success event given the independent variable $X$ is: 

$Odds=\frac{p}{1-p} \geq 0 \implies log(Odds) \in \mathbb{R}$

```{r echo=F, fig.retina=3, fig.height=4, fig.width=12}
p<-runif(1000,0,1)
odds<-p/(1-p)
log_odds<-log(odds)

par(mfrow=c(1,3), mar=c(5,5,1,1))
hist(p, main="", xlab="P(Y=1|X)",cex.lab=2,col="#DB7F8E")
hist(odds, main="", xlab="Odds",cex.lab=2,col="#DB7F8E",ylab="")
hist(log_odds, main="",xlab="log(Odds)",cex.lab=2,col="#DB7F8E",ylab="")
```

]

---
class: middle

.left-column[

### Classification: Logistic regression

- **What's logistic regression?**

- Use case

- Fitting the model

- Interpreting the logistic regression

- Predicting the outcome

- Classification thresholds

- Model's Evaluating


]

.right-column[


### log-Odds model

Since $log(Odds) \in \mathbb{R}$, then we can assume linear relationship between $log(Odds)$ and Xs...

$$log(Odds_i)=log(\frac{p_i}{1-p_i})=\beta_0+\beta_1X_{1i}+\beta_2X_{i2}+...+\beta_pX_{pi}$$
### Odds model

take expoenential both side of the log-Odds model

$$\frac{p_i}{1-p_i}=\exp(\beta_0+\beta_1X_{1i}+\beta_2X_{i2}+...+\beta_pX_{pi})$$


### Probability model 


$$p_i=P(y_i=1|X)=\frac{\exp(\beta_0+\beta_1X_{1i}+\beta_2X_{i2}+...+\beta_kX_{ki})}{1+\exp(\beta_0+\beta_1X_{1i}+\beta_2X_{i2}+...+\beta_kX_{ki})}$$

]


---
class: middle

.left-column[

### Classification: Logistic regression

- **What's logistic regression?**

- Use case

- Fitting the model

- Interpreting the logistic regression

- Predicting the outcome

- Classification thresholds

- Model's Evaluating


]

.right-column[

### Estimate the model parameter

<small>

การประมาณค่าพารามิเตอร์ใน logistic regression จำเป็นต้องมีการกำหนดข้อสมมุติที่แสดงความเชื่อมโยงระหว่างค่าสังเกตของตัวแปรตาม ($y$) กับฟังก์ชันความน่าจะเป็นของการเกิดเหตุการณ์ที่สนใจ ($p=P(Y=1|X)$)

**per-observation model**

กำหนดให้ $Y$ เป็นตัวแปรแบบจัดประเภทที่มีค่าสังเกตคือ $y_i=0,1$ และ $p=P(y_i=1)$ คือความน่าจะเป็นของการเกิดเหตุการณ์ที่สนใจ จากทฤษฎีความน่าจะเป็นจะได้ว่าโมเดลความน่าจะเป็นของค่าสังเกต (probability observation model) ในกรณีนี้คือ bernoulli model ดังนี้

$y_i \sim Ber(p) \implies p(y_i)=p^{y_i}(1-p)^{1-y_i}\ \ \ \  ; y_i=0,1$

**likelihood function**

ภายใต้ข้อสมมุติว่าค่าสังเกต $y_i$ ได้มาจากตัวอย่างสุ่มขนาดเท่ากับ $n$ ที่เป็นอิสระซึ่งกันและกัน ดังนั้นจะได้ว่า โมเดลความน่าจะเป็นของตัวอย่างทั้งชุดมีค่าเท่ากับ

$p(\bf{y})=\Pi_{i=1}^np(y_i)=p^{\sum_{i=1}^ny_i}(1-p)^{n-\sum_{i=1}^ny_i}$

โดยทางการแล้วเรียกสมการนี้ว่า **ฟังก์ชันภาวะความควรจะเป็น (likelihood function)**  
</small>
]



---
class: middle

.left-column[

### Classification: Logistic regression

- **What's logistic regression?**

- Use case

- Fitting the model

- Interpreting the logistic regression

- Predicting the outcome

- Classification thresholds

- Model's Evaluating


]

.right-column[

### Maximum likelihood Estimation



เนื่องจากในกรณีนี้ความน่าจะเป็น $p$ มีความสัมพันธ์กับตัวแปรอิสระ ค่าของความน่าจะเป็นจึงมีตวามแตกต่างไปตามคุณลักษณะของหน่วยตัวอย่างแต่ละหน่วย likelhood function ที่เหมาะสมจึงมีค่าเท่ากับ

$$p(\bf{y})=\Pi_{i=1}^np_i(y_i)=p_i^{\sum_{i=1}^ny_i}(1-p_i)^{n-\sum_{i=1}^ny_i}\ ;i=1,2,...,n$$

โดยที่ 
$p_i=P(y_i=1|X)=\frac{\exp(\beta_0+\beta_1X_{1i}+\beta_2X_{i2}+...+\beta_kX_{ki})}{1+\exp(\beta_0+\beta_1X_{1i}+\beta_2X_{i2}+...+\beta_kX_{ki})}$

เนื่องจากข้อมูล $X$ และ $y$ เป็นสิ่งที่ทราบค่า และต้องการหาค่า $\beta$ ที่ดีที่สุดจึงเขียนสมการ likelihood ข้างต้นใหม่ดังนี้


$L(\beta|X,y)=p_i^{\sum_{i=1}^ny_i}(1-p_i)^{n-\sum_{i=1}^ny_i}$


$\implies log(L(\beta|X,y))=lnL=-\sum_{i=1}^n{y_ilog(p_i)+(1-y_i)log(1-p_i)}$

เกณฑ์การพิจารณาค่า $\beta$ ที่ดีที่สุดคือ หาค่า $\beta$ ที่ทำให้ log-likelhood function มีค่าสูงที่สุด


]


---
class: middle

.left-column[

### Classification: Logistic regression

- What's logistic regression?

- Fitting the model

- Interpreting the logistic regression

- Predicting the outcome

- Classification thresholds

- Model's Evaluating


]

.right-column[

```{r eval=F}
fit.logistic<-glm(Success~Engagement,data=logistic1,family="binomial")
summary(fit.logistic)
```


$P(Success=1|Engagement)=\frac{exp(-19.6652+0.3420Engagement)}{1+exp(-19.6652+0.3420Engagement)}$

```{r echo=F}
fit.logistic<-glm(Success~Engagement,data=logistic1,family="binomial")
summary(fit.logistic)
```


]




