---
title: "Introduction to JAGS"
description: |
  การใช้งาน JAGS เบื้องต้น
author:
  - name: Siwachoat Srisuttiyakorn
    url: 
date: 2022-02-04
output:
  distill::distill_article:
    self_contained: false
    toc: true
---

```{r setup, include=FALSE}
knitr::opts_chunk$set(echo = FALSE)
```



# ติดต้ังโปรแกรม

1. นิสิตสามารถ เข้าไปดาวน์โหลดโปรแกรม JAGS (Just Another Gibb Sampler) ได้ที่ 

https://sourceforge.net/projects/mcmc-jags/files/JAGS/4.x/

2. การใช้งาน JAGS ในข้างต้นจะไม่ได้ใช้งานแบบ standard alone แต่จะใช้งานผ่านโปรแกรม R โดยผู้ใช้จำเป็นต้องดาวน์โหลด package เสริมอีก 2 ตัวได้แก่ `rjags` และ `runjags` ดังนี้

```{r eval=F, echo=T}
install.packages("rjags", dependencies = TRUE)
install.packages("runjags", dependencies = TRUE)
```

ก่อนใช้งาน package ทั้งสองผู้ใช้จำต้องเรียกใช้ package ดังกล่าวก่อนโดยพิมพ์คำสั่งดังนี้

```{r echo=TRUE, message=F}
library(rjags)
library(runjags)
```




---

Distill is a publication format for scientific and technical writing, native to the web.

Learn more about using Distill at <https://rstudio.github.io/distill>.


